【裁判字號】    99,附民上,18
【裁判日期】    990722
【裁判案由】    損害賠償
【裁判全文】
臺灣高等法院高雄分院刑事附帶民事訴訟判決
上  訴  人
即  被  告  甲○○
被 上 訴人
即  原  告  乙○○
上列當事人間因毀棄損壞案件（刑事案號：本院99年度上易字第
337 號），提起附帶民事訴訟請求損害賠償事件，上訴人不服臺
灣高雄地方法院99年度附民字第35號中華民國99年2 月24日第一
審刑事附帶民事訴訟判決，提起上訴，本院判決如下：
    主  文
上訴駁回。
    事實及理由
一、被上訴人起訴主張：原告乙○○所有之車號E5-8517 號小客
    車，於民國97年12月25日上午5 時45分許，停放於高雄縣大
    樹鄉○○村○○路172 號住處門前。被告甲○○竟持不明器
    物，將停放該處之上開小客車刮傷，造成該車之右前葉、右
    前門、右後門及右後葉漆面刮傷毀損，致原告花費新臺幣（
    下同）9,000 元，始能將上開受損部分修復至原狀。爰依民
    法第184 條第1 項之規定，提起本件刑事附帶民事訴訟，請
    求被告給付9000元以為賠償。嗣經原審調查審認，為被上訴
    人勝訴之判決，上訴人不服原判決而提起上訴後，被上訴人
    於本院審理中則陳明援引原審陳述及證據方法外，並聲明求
    為判決駁回上訴人之上訴。
二、上訴人則以：原審法院依刑事判決所認定之事實，即僅憑本
    件系爭車輛停放處之攝影機錄影畫面，及被上訴人之女兒陳
    宜秀之陳述，而認定該車之刮痕係被告所為。惟系爭攝影機
    之錄影畫面因畫素過低，僅能顯示上訴人有徒步經過系爭車
    輛，無法直接辨識上訴人是否手持器物刮損車輛。至被上訴
    人之女兒陳宜秀雖於原審審判中陳述：「事發前一日黃昏時
    ，與我男友自台南公司宿舍出發開回，當時並未發現車子有
    遭人刮擦之痕跡....用餐短暫停留，但車子停在路邊停車格
    ....可以全程看到車子，確定吃飯時沒有人刮車…嗣後即駕
    駛該車回住家，過程中我沒有特別注意車子有沒有刮痕....
    」云云，惟對於用餐後上車前有無發現車輛右側有無刮痕之
    提問，則證稱「沒有發現，沒有注意」，另對於下車時有無
    發現刮痕之提問，亦稱「沒有發現，沒有注意」（見原審卷
    第46-47 頁），是以其陳述認定系爭車輛於97年12月24日下
    午10時39分之前不存在刮痕，即不無疑義。而前揭錄影畫面
    僅能證明上訴人有經過被上訴人之汽車，惟對於上訴人有無
    刮傷系爭車輛之事實，則屬間接證據，無法直接證明上訴人
    確有刮傷系爭車輛之行為，故原審法院以此認定上訴人有毀
    損系爭車輛並負擔損害賠償責任，即有違誤。且被上訴人主
    張其所受損害為9000元之憑據僅為系爭車輛之估價單一紙，
    未足認定被上訴人確實受有9000元之損害等語，資為抗辯。
    並聲明求為：（一）原判決廢棄。（二）被上訴人在第一審
    之訴駁回。
三、按附帶民事訴訟之判決，應以刑事訴訟法所認定之事實為據
    ，刑事訴訟法第500 條前段定有明文。本件原告乙○○起訴
    主張其所有車牌號碼E5-8517 號自小客車烤漆為被告所損壞
    之部分，經本院以99年度上易字第337 號刑事判決認定被告
    甲○○確有於上揭時地，持不明器物刮損系爭車輛右前葉、
    右前門、右後門及右後葉烤漆，足以生損害於原告之事實。
    是揆諸前開規定，自應認原告乙○○上開主張為真實。
四、次按因故意或過失，不法侵害他人之權利者，負賠償責任，
    負損害賠償責任者，除法律另有規定或契約另有訂定外，應
    回復他方損害發生前之原狀，第1 項情形，債權人得請求支
    付回復原狀所必要之費用，以代回復原狀，民法第184 條第
    1 項前段、第213 條第1 項、第3 項分別定有明文。本件被
    告損壞原告乙○○所有汽車右前葉、右前門、右後門及右後
    葉烤漆之行為，既經本院刑事判決認定有罪，已如前述，原
    告乙○○主張被告應負侵權行為損害賠償責任，自屬有據，
    而原告乙○○主張回復原狀所需費用為9,000 元，有原告提
    出之裕昌汽車股份有限公司估價單為證（見偵影卷第23頁）
    ，故原告乙○○起訴請求被告給付9000元，為有理由，應予
    准許。
五、本件係所命給付之金額未逾50萬元之判決，就原告勝訴部分
    ，應依職權宣告假執行，原告供擔保宣告假執行之聲請，應
    視為職權宣告之提醒，爰併依民事訴訟法第389 條第1 項第
    5 款規定，依職權宣告假執行。
六、原審認被上訴人之訴有理由，而為上訴人敗訴之判決，核無
    違誤。上訴意旨指摘原判決此部分不當（原判決關於駁回陳
    耀昌部分，未據上訴，業已確定），為無理由，應予駁回。
據上論斷，本件上訴人之上訴，為無理由，應依刑事訴訟法第49
0 條前段、第368 條，判決如主文。
中    華    民    國    99    年    7     月    22    日
                  刑事第三庭    審判長法  官  莊崑山
                                      法  官  唐照明
                                      法  官  莊松泉
以上正本證明與原本無異。
本件判決不得上訴。
中    華    民    國    99    年    7     月    23    日
                                      書記官  葉淑華

司法院資訊處製作；財團法人民間司法改革基金會備份。
